【裁判字號】    90,訴,185
【裁判日期】    900629
【裁判案由】    偽造文書等
【裁判全文】
臺灣屏東地方法院刑事判決                            九十年度訴字第一八五號
    公  訴  人  臺灣屏東地方法院檢察署檢察官
    被      告  丁○○
右被告因詐欺案件，經檢察官提起公訴（九十年度偵緝字第三三號）本院判決如左：
    主  文
丁○○連續意圖為自己不法之所有，以詐術使人將本人之物交付，處有期徒刑月，
如易科罰金，以參佰元折算壹日。
    事  實
一、丁○○於民國八十八年七月二十二日自任會首（起訴書誤載八十七年七月二十二
    日），向丙○○、甲○○等人召集民間互助會，每會新台幣（下同）五千元，採
    內標制，於每月二十二日在屏東縣東港鎮○○路○段四一號會員乙○○所開設之
    光復眼鏡行處開標，另每四、八、十二月之十一日加開一會，自八十八年七月二
    十二日起會，至八十九年十二月十一日止，計二十二會，丁○○竟意圖為自己不
    法之所有，並基於概括之犯意，先於八十九年四月二十二日未得會員丙○○之同
    意或授權，在上開眼鏡行冒用丙○○之名義標取會款，向其餘十名活會會員訛稱
    丙○○以二千元得標，致使該十名活會會員陷於錯誤而分別交付三千元，丁○○
    計詐得三萬元。繼而於八十九年八月二十二日在上開地點，以前述相同手法，標
    取會款，向其餘五名活會會員訛稱丙○○以一千五百元得標，致使該五名活會會
    員陷於錯誤而分別交付三千五百元，丁○○計詐得一萬七千五百元。迨至八十八
    年十月二十二日第十九會開標日，丁○○逃逸無蹤後，其他活會會員核對活會人
    數時，丙○○與其他活會會員始知受騙。
二、案經丙○○訴請臺灣屏東地方法院檢察署檢察官偵查起訴。
    理  由
一、訊據被告謝淑否認有前開冒標會款犯行，辯稱：丙○○的會是借我標的，我以一
    千五百元得標，另外一會是丙○○借乙○○標的，所標的利息應該在二千元以內
    等語。
二、經查：被告丁○○如何於上開時地先後二次冒用告訴人丙○○之名義標取會款之
    事實，業據告訴人丙○○於偵查及本院審理時指訴甚詳，並有會單影本一紙、本
    票影本三紙在卷可稽，且證人乙○○於偵查及本院審理時均否認有向告訴人丙○○借會之情事，其更證稱：丁○○有跟我說丙○○這二個會是他冒標的，但因為
    我另外有欠丁○○錢，丁○○要求我說，如果他到時負擔不起，其中冒標的一會
    會錢，請我拿出來幫他付，我有答應他，我並未向丙○○借標等語（見九十年三
    月八日偵查筆錄、本院九十年五月三十日訊問筆錄），此與告訴人丙○○所稱伊
    並未將會借予乙○○及被告丁○○等情相符，被告所辯丙○○所參加之二會分別
    借予伊與乙○○云云，顯非實在，其所辯顯係卸責之詞，不足採信，本件事證明
    確，被告犯行堪以認定。
三、被告丁○○意圖為自己不法之所有，以詐術使人將本人之物交付之行為，係犯刑
    法第三百三十九條第一項之詐欺取財罪。被告同一期向數活會會員詐收會款，係
    一行為觸犯數罪名，應依想像競合犯之例，從一重處斷。其先後二期之詐欺取財
    犯行，時間緊接，犯罪構成要件相同，顯係基於概括犯意為之，均為連續犯，應
    論以一罪，並加重其刑。爰審酌被告素行、品行、犯罪之動機、手段、目的，所
    生危害，所得財物並不多，犯後態度及其他一切情狀，量處如主文所示之刑，並
    諭知易科罰金之折算標準。
四、又被告行為後，刑法第四十一條業於九十年一月十日修正公布，同年一月十二日
    生效，修正後之刑法第四十一條第一項前段規定：犯最重本刑五年以下有期徒刑
    以下之罪，而受六個月以下有期徒刑或拘役之宣告，因身體、教育、職業、家庭
    或其他正當事由，執行顯有困難者，得以一元以上三元以下折算一日。此與原先
    之刑法第四十一條規定已有不同，本件前後相較，自以修正後得易科罰金之規定
    ，對行為人較為有利，依刑法第二條第一項前段採從新主義之規定，自應適用修
    正後之刑法第四十一條第一項前段之規定，諭知易科罰金及其折算之標準，併予
    敘明。
五、公訴意旨另認被告係偽造丙○○之互助會標單冒標互助會，因認被告另涉有行使
    偽造（準）私文書等罪嫌云云。訊據被告否認有冒標之情事，其於審理時供稱：
    丙○○的會我沒有寫標單等語（見本院九十年六月二十一日審判筆錄），而告訴
    人丙○○亦指稱：我幾乎每次寫會都會到現場，只有幾次沒有去而已，被告丁○○都有寫標單，他都只有寫數目，沒有寫名字等語（見本院九十年六月二十一日
    審判筆錄），且開標日若無其他會員到場，冒標之會首根本不須填寫標單即可遂
    行其冒標行為，則被告有無書寫標單，已有疑問，即便如告訴人鄭淑蕙所指稱被
    告有寫標單，則該標單上既未署名，即無從識別該標單之製作名義人，亦無偽造
    準私文書之問題，本件尚乏證據足以證明被告有偽造行使標單之犯行，惟公訴人
    認此部分與前揭論罪科刑之部分，具有牽連犯之裁判上一罪關係，爰不另為無罪
    之諭知。
據上論斷，應依刑事訴訟法第二百九十九條第一項前段，刑法第二條第一項前段、第
三百三十九條第一項、第五十五條、第四十一條第一項前段，罰金罰鍰提高標準條例
第一條前段、第二條，判決如主文。
本案經檢察官林吉泉到庭執行職務。
中      華      民      國      九十      年      六    月    二十九    日
                                      臺灣屏東地方法院刑事第三庭
                                          審判長法  官  黃國永
                                                法  官  陳姵君
                                                法  官  余德正
右正本證明與原本無異。
對於本判決如有不服應於收受送達後十日內向本院提出上訴書狀上訴於台灣高等法院
高雄分院並按他造當事人之人數附具繕本。
                                                書記官  曾文玲
中      華      民      國      九十      年      六    月    二十九    日
附錄本判決論罪之法條：
刑法第三百三十九條第一項
意圖為自己或他人不法之所有，以詐術使人將本人或第三人之物交付者，處五年以下
有期徒刑、拘役或科或併科一千元以下罰金。


司法院資訊處製作；財團法人民間司法改革基金會備份。
